【裁判字號】    97,交聲,93
【裁判日期】    971114
【裁判案由】    違反道路交通管理處罰條例聲明異議
【裁判全文】
臺灣臺東地方法院交通事件裁定          97年度交聲字第93號
原處分機關  交通部公路總局高雄區監理所臺東監理站
異  議  人  乙○○
即受處分人
上列受處分人因違反道路交通管理處罰條例事件，對於交通部公
路總局高雄區監理所臺東監理站於民國97年9月8日以東監違裁字
第裁81－P00000000號（原舉發案號：花警交字第P00000000號）
所為之裁決處分，聲明異議，本院裁定如下：
    主  文
異議駁回。
    理  由
一、原處分意旨略以：異議人即受處分人（以下稱異議人）乙○
    ○於民國97年7月22日16時48分，駕駛車牌號碼 2998－MK號
    自用小客車，由南往北方向行經臺9線186.5公里處，無視交
    通號誌時相已變換為紅燈（禁止通行）之管制，未依號誌停
    止，而強行通過，經花蓮縣警察局新城分局交通分隊執勤員
    警當場攔停舉發。案移原處分機關，認異議人前述違規行為
    明確，於97年9月8日依道路交通管理處罰條例第53條第 1項
    裁處異議人罰鍰新臺幣 (下同）2,700元，並依同條例第 63
    條第1項第3款記違規點數3點等語。
二、異議意旨略以：伊駕駛上開自用小客車，於前述時間，由南
    往北方向行經臺9線186.5公里處，該路段連續設有 3個紅綠
    燈，伊行經該路段前 2個路口時，交通號誌燈皆為綠燈，於
    行經第 3個路口中間時，交通號誌燈適由綠燈變換為黃燈，
    伊即趕緊快速通過該交岔路口後，為執勤員警當場攔停，並
    以闖紅燈為由開單舉發，經伊質問執勤員警憑什麼說伊闖紅
    燈，且並未拍照存證，因認原處分不當，為此具狀聲明異議
    ，請求撤銷原處分云云。
三、按駕駛人駕駛車輛或行人在道路上，應遵守道路交通標誌、
    標線、號誌之指示、警告、禁制規定，並服從執行交通勤務
    之警察或依法令執行指揮交通及交通稽查任務人員之指揮；
    而汽車駕駛人，行經有燈光號誌管制之交岔路口闖紅燈者，
    處1,800元以上5,400元以下罰鍰；汽車駕駛人有前開規定之
    情形者，除依該條處罰鍰外，並予記違規點數 3點，道路交
    通管理處罰條例第4條第1項、第53條第1項及第63條第1項第
    3款分別定有明文。經查：異議人乙○○97年7月22日16時48
    分，駕駛車牌號碼2998－MK號自用小客車，由南往北方向行
    經臺9線186.5公里處路段交岔路口闖紅燈等情，業據證人即
    當日執勤員警甲○○於本院 97年11月6日訊問時到場具結證
    稱：伊舉發本件交通違規時，係任職花蓮縣警察局新城分局
    警備隊，卷附花蓮縣警察局花警交字第 P00000000號舉發違
    反道路交通管理事件通知單是伊所填製無訛；伊與另名員警
    於97年7月22日下午，在臺 9線186.5公里處路段，距離舉發
    異議人違規之交岔路口約40公尺處，執行易肇事路段機動攔
    查之勤務，於是日16時48分，由南往北方向車道之號誌已變
    換為紅燈之後，發現異議人駕駛前揭自用小客車強行通過，
    伊與另名執勤員警予以攔停，並就闖紅燈之違規事實開單舉
    發; 舉發當日因異議人之違規事實僅一瞬間，另囿於設備不
    足，所備置之攝錄影器材係供刑事案件採證使用，至於執行
    交通稽查勤務則未使用攝錄影器材，是於舉發當日並未輔以
    攝錄影器材進行舉發；本件雖係以目測方式舉發，然於執行
    交通稽查勤務時，為避免誤判而產生爭議，通常不會在號誌
    剛變換為紅燈的時候馬上進行攔停舉發，伊是在燈號變換為
    紅燈後停留幾秒鐘後，該燈號確實已經變換完成才進行攔停
    舉發，因此可以確認異議人通過前述交岔路口時其號誌為紅
    燈，伊與異議人間並無任何仇怨，完全是依據當時看到的情
    形來舉發等語綦詳（見本院卷第32頁至32頁反面）。並有異
    議人交通違規（闖紅燈）地點道路暨相關位置照片 1幀附卷
    可佐，堪認證人即執勤員警甲○○於本院訊問時所為證詞，
    確與事實相符，應可採信。
四、又燈光號誌之違反，其所需之舉證狀態稍縱即逝，除設有感
    應照相之路口外，事後無法還原現場狀態，職是，舉發當時
    現場之執勤員警自屬交通事件之重要證人。又衡以本件執勤
    員警甲○○執行交通稽查勤務之攔檢點，距離系爭交岔路口
    僅40公尺左右，再互核其所提出之前揭異議人交通違規（闖
    紅燈）地點道路相關位置相片所示，證人甲○○於舉發當時
    應可清楚辨識異議人是否有闖紅燈之違規情事，況警察於執
    行公務時，本身即受有行政懲處責任之監督，且其到庭具結
    作證，更係以刑事責任擔保其證言之真實性，本件舉發員警
    甲○○與異議人間並無何身份利害業務關係，亦無嫌隙，業
    據證人甲○○證述屬實，衡情應無甘冒偽證罪責之風險，而
    故意設詞構陷異議人之理，且亦無任何證據足資證明其有何
    捏造事實違法取締之不法情事，因此本院認員警本於維護交
    通秩序、安全職責所為之取締，當屬合法、正確之舉發。異
    議人空言否認上開違規行為，所辯尚無足採。至於異議人復
    辯稱值勤員警並未輔以影像物證進行舉發云云，惟查警察於
    執行交通稽查勤務時，其舉發交通違規之方式不一，必須考
    量執勤之時間、地點、人員、設備及舉發交通違規目的之達
    成等因素，不可強求一律應以拍照或攝錄影之方式進行舉發
    ，附此敘明。
五、綜上所述，原處分機關援引依道路交通管理處罰條例第53條
    第1項之規定，裁處異議人罰鍰2,700元，並依同條例第63條
    第1項第3款規定，記違規點數 3點，並無違誤。異議人聲明
    異議意旨，指摘原處分不當，為無理由，應予駁回。
六、據上論斷，應依道路交通案件處理辦法第19條，裁定如主文
    所示。
中    華    民    國    97    年    11    月    14    日
                  交通法庭    法  官    蔡慧雯
以上正本證明與原本無異。
如不服本裁定，應於裁定送達後5日內向本院提出抗告狀（須附
繕本）。
「切勿逕送上級法院」
                              書記官    尹玉琪
中    華    民    國    97    年    11    月    18    日


司法院資訊處製作；財團法人民間司法改革基金會備份。
